【裁判字號】    93,交易,112
【裁判日期】    950330
【裁判案由】    過失傷害
【裁判全文】
臺灣新竹地方法院刑事判決             93年度交易字第112號
公  訴  人  臺灣新竹地方法院檢察署檢察官
被      告  甲○○
被      告  乙○○
上列被告因過失傷害案件，經檢察官提起公訴（93年度偵字第
3284號），經本院合議庭裁定適用簡式審判程序，判決如下︰
    主  文
甲○○因過失致人於死，處有期徒刑月，如易科罰金以佰元
折算壹日。緩刑貳年。
乙○○因過失致人於死，累犯，處有期徒刑肆月，如易科罰金以
佰元折算壹日。
    事  實
一、乙○○曾於民國（下同）88年間因過失傷害案件，經台灣桃
    園地方法院以87年度交易字第514號判處有期徒刑3月，於88
    年3月1日確定，並於88年7月25日執行完畢。甲○○於92年
    11月3日下午4時35分許，未領有機車駕駛執照，仍騎乘VMJ
    ─268號輕機車、後載員工友人丙○○之女陳盈滋（91年3月
    12日生），欲將其送至丙○○住處，在新竹縣竹北市○○路
    306號「天上人間檳榔攤」前無號誌路口，由路邊起步逆向
    斜穿道路，其本應注意行車起步前應顯示方向燈，並注意前
    後左右有無障礙或車輛行人，並應讓行進中之車輛行人優先
    通行。而依當時情形天候晴、日間自然光線、乾燥柏油路面
    、無缺陷、無障礙物、視距良好，又無不能注意之情事，甲○○竟疏於注意，貿然自路邊逆向斜穿路口，而未讓行進中
    之車輛先行，適有乙○○未領有自小客車駕駛執照仍駕駛2P
    ─0901號自小客車，沿新竹縣竹北市○○路由南往北方向以
    時速60公里之車速駛至前開無號誌路口，亦疏未注意行經無
    號誌之交叉路口，應減速慢行，作隨時停車之準備，及未注
    意汽車行駛時，駕駛人應注意車前狀況，並隨時採取必要之
    安全措施，突遇甲○○所騎乘穿越道路之車輛，因措手不及
    而撞擊甲○○之機車，致甲○○、陳盈滋均人車倒地，（甲○○受傷部分未據告訴），陳盈滋並因此受有車禍併發兩側
    血胸、第7頸椎、第1胸椎、第4胸椎與脊髓挫斷，兩下肢半
    身不遂，無法行走，其長期臥病在床並常會積痰呼吸不順，
    造成右肺復發性吸入性支氣管肺炎，嗣於94年2月9日上午8
    時，為其母丙○○發現嘴唇發黑，對外界無反應，經送新竹
    市馬偕醫院急救，延至同年月10日早上9時20分因呼吸窘迫
    症、呼吸衰竭死亡。
二、案經丙○○訴由新竹縣警察局竹北分局報告台灣新竹地方法
    院檢察署檢察官偵查起訴。
    理  由
一、本件被告甲○○、乙○○所犯過失致死罪，非死刑、無期徒
    刑、最輕本刑為3年以上有期徒刑之罪，或高等法院管轄第
    一審之案件，被告於本院準備程序進行中，就被訴事實為有
    罪之陳述，經本院認合於刑事訴訟法第273條之1第1項之規
    定，裁定適用簡式審判程序，合先敘明。
二、訊據被告甲○○及乙○○對於上開犯罪事實於本院準備序、
    審理時坦承不諱（參本院93年度交易字第112號案95年3月16
    日準備程序筆錄及同日簡式審判筆錄），核與被害人之母丙○○於檢察官訊問時所指述被害人係因本件車禍發生死亡結
    果之情節相符（見94年度相字第67號卷第6頁），此外，復
    有道路交通事故現場圖1份、道路交通事故調查報告表2份、
    長庚紀念醫院診斷證明書1紙、車禍現場、車損照片18幀等
    附卷可稽。而本件被害人陳盈滋，其係因車禍併發兩側血胸
    、第7頸椎、第1胸椎、第4胸椎與脊髓挫斷，兩下肢半身不
    遂，無法行走，其長期臥病在床並常會積痰呼吸不順，造成
    右肺復發性吸入性支氣管肺炎，至94年2月10日早上9時20分
    因呼吸窘迫症、呼吸衰竭死亡，亦經臺灣新竹地方法院檢察
    署檢察官督同檢驗員到場相驗鑑定屬實，製有勘驗筆錄、相
    驗屍體證明書、驗斷書各1份及相驗照片等附卷足憑（附於
    上開相字卷第15至19頁），並經國立台灣大學附屬醫學院法
    醫學科吳木榮醫師複驗確定屬實，此有新竹地方法院檢察署
    複驗報告書1份在卷可稽（附於本院刑事卷宗），是被害人
    死亡確與本次被告二人過失行為具有相當因果關係應足認定
    之。
三、按行車前應顯示方向燈，注意前後左右有無障礙或車輛行人
    ，並應讓行進中之車輛行人優先通行。又按行經無號誌之交
    岔路口應減速慢行作隨時停車之準備，且汽車行駛時，駕駛
    人應注意車前狀況，並隨時採取必要之安全措施，道路交通
    安全規則第89條第1項第6款、第93條第1項第2款及94條第3
    項均定有明文。被告2人對於駕駛汽車自應遵守上開規定，
    並應負有前開注意義務，而參之肇事當時天候晴、日間有自
    然光線、路面鋪裝柏油、乾燥、無缺陷、無障礙物、視距良
    好，對於車輛前方、周圍車輛之動態當能確切掌握等情況，
    並無不能注意之情事，被告甲○○竟未讓行進中之車輛先行
    ，而被告乙○○則未減速慢行且未注意車前狀況，並隨時採
    取必要之安全措施，致被害人受有上開傷勢不治死亡，其2
    人有過失甚明，並有臺灣省竹苗區車輛事故鑑定委員會93年
    9月13日竹鑑字第930958號函及鑑定意見書附卷足憑（見93
    年度偵字第3284號偵查卷第46至48頁），且該過失與車禍之
    發生及被害人之死亡具有相當因果關係。本件事證明確，被
    告上揭犯行足可認定，應依法論科。
四、核被告甲○○、乙○○所為分別係犯刑法第276條第1項之過
    失致死罪。本件起訴書雖僅論及被告甲○○、乙○○因過失
    之行為致被害人發生重傷害結果，而未就被害人因而發生死
    亡結果部分提起公訴，惟此部分與前述經起訴之部分事實為
    同一事實，且經檢察官當庭更正適用法條，依法本院自得併
    予審究。又被告甲○○無照駕駛機車、被告乙○○無照駕駛
    汽車之事實業據二人供述明確，且有道路交通事故調查報告
    表（二）駕駛執照種類記載欄可佐，應依道路交通管理處罰
    條例第86條第1項規定加重其刑。又被告乙○○前於88年間
    因過失傷害案件，經台灣桃園地方法院於88年3月1日以87年
    度交易字第514號判處有期徒刑3月確定，並於88年7月25日
    執行完畢等情，有臺灣高等法院被告全國前案紀錄表附卷可
    佐，被告乙○○前受有期徒刑之執行完畢後，其於5年以內
    再犯本件有期徒刑以上之罪，為累犯，應依刑法第47條之規
    定，遞加重其刑。爰審酌(1)被告甲○○無照駕駛，以致肇事
    傷人性命，對被害人及家屬所造成之傷害，永遠無法復原，
    所為非是，及其就本件車禍發生之過失程度（肇事主因），
    惟念本次乃因善意接送被害人返家一時疏失觸犯刑罰，其犯
    罪後坦承犯行，態度尚稱良好，且其已與被害人家屬等成立
    調解賠償被害人家屬損失，此有調解筆錄1紙在卷可稽等一
    切情狀，量處如主文第一項所示之刑，併諭知易科罰金折算
    標準。審酌(2)被告乙○○本次肇事傷人性命，對被害人及家
    屬所造成之傷害，永遠無法復原，所為非是，及其就本件車
    禍發生之過失程度（肇事次因），其犯罪後坦承犯行，態度
    尚稱良好，且其已與被害人家屬等成立調解賠償被害人家屬
    ，此有調解筆錄1紙在卷可稽等一切情狀，量處如主文第二
    項所示之刑，併諭知易科罰金折算標準。末查，被告甲○○
    前未曾受有期徒刑以上刑之宣告，有臺灣高等法院被告全國
    前案紀錄表1紙在卷佐憑，被告甲○○偶因過失罹犯本罪，
    致人死亡，犯後已知悔悟，經此次刑之宣告，應益知戒慎而
    無再犯之虞，本院認其所受宣告刑以暫不執行為適當，爰併
    予宣告緩刑2年，以勵自新。
五、據上論斷，應依刑事訴訟法第273條之1第1項、第299條第1
    項前段，道路交通管理處罰條例第86條第1項，刑法第276條
    第1項、第47條、第41條第1項、第74條第1項，罰金罰鍰提
    高標準條例第一條前段、第2條，判決如主文。
本案經檢察官許恭仁到庭執行職務。
中    華    民    國    95    年    3    月    30    日
                  刑事第一庭    法  官  李毓華
以上正本證明與原本無異。
如不服本判決，應於送達後10日內向本院提出上訴狀。
中    華    民    國    95    年    3    月    30    日
                                書記官  李佩真
附錄本案論罪科刑法條
中華民國刑法第276條第1項(過失致死罪)
因過失致人於死者，處 2 年以下有期徒刑、拘役或 2 千元以下
罰金。


司法院資訊處製作；財團法人民間司法改革基金會備份。
